臺灣高等法院臺中分院刑事判決
109年度上訴字第2117號
上  訴  人  臺灣南投地方檢察署檢察官
被      告  劉國森
上列上訴人因被告違反毒品危害防制條例案件，不服臺灣南投地
方法院109 年度訴字第97號中華民國109 年8 月3 日第一審判決
（起訴案號：臺灣南投地方檢察署108 年度毒偵字第964 、965
號），提起上訴，本院判決如下：
    主  文
原判決撤銷。
乙○○施用第一級毒品，累犯，免刑。又施用第二級毒品，共貳罪
，均累犯，均免刑。
    犯  罪  事  實
一、乙○○前於民國100 年間因施用毒品案件，經臺灣南投地方法
    院以100 年度審毒聲字第82號裁定送觀察勒戒後，認無繼續
    施用毒品傾向，於100 年11月8 日執行完畢釋放出所。詎其
    仍未戒除毒癮，分別基於施用第一級、第二級毒品之犯意，
    各為下列行為：
　㈠於108 年8 月8 日下午3 時11分許（即臺灣南投地方檢察署
    觀護人採尿時，下稱第1次採尿）回溯96小時內之不詳時間
    （不含公權力拘束期間），在其位於南投縣○○鄉○○路000號
    住處，由借住該處之友人將第二級毒品甲基安非他命置於吸
    食器內加熱，乙○○則一起吸食之方式，施用第二級毒品甲基
    安非他命1次。
  ㈡於108年9月5日上午11時41分許（即臺灣南投地方檢察署觀護
    人採尿時，下稱第2次採尿）回溯96小時內之不詳時間（不
    含公權力拘束期間），在上址住處，由借住該處之友人分別
    將第一級毒品海洛因摻入香菸、第二級毒品甲基安非他命置
    於吸食器內加熱，乙○○則一起吸食之方式，施用第一級毒品
    海洛因、第二級毒品甲基安非他命各1次。
二、案經臺灣南投地方檢察署觀護人採集其尿液送驗結果，確呈
    甲基安非他命陽性（即第1次採尿）、嗎啡及甲基安非他命
    陽性（即第2次採尿）反應，而查悉上情。
三、案經臺灣南投地方檢察署觀護人室自動檢舉簽請臺灣南投地
    方檢察署檢察官偵查起訴。
    理  由
壹、證據能力：　
一、按被告以外之人於審判外之陳述，雖不符刑事訴訟法第159
    條之1至第159條之4等規定，而經當事人於審判程序同意作
    為證據，法院審酌該言詞陳述或書面陳述作成時之情況，認
    為適當者，亦得為證據。當事人、代理人或辯護人於法院調
    查證據時，知有刑事訴訟法第159條第1項不得為證據之情形
    ，而未於言詞辯論終結前聲明異議者，視為有前項之同意，
    刑事訴訟法第159條之5定有明文。該條文之立法意旨，在於
    確認當事人對於傳聞證據有處分權，得放棄反對詰問權，同
    意或擬制同意傳聞證據可作為證據，屬於證據傳聞性之解除
    行為，如法院認為適當，不論該傳聞證據是否具備刑事訴訟
    法第159條之1至第159條之4所定情形，均容許作為證據，不
    以未具備刑事訴訟法第159條之1至第159條之4所定情形為前
    提（最高法院104年度第3次刑事庭會議決議參照）。本判決
    所引用被告以外之人於審判外之言詞及書面陳述，均未據公
    訴人及被告乙○○（下稱被告）爭執證據能力，且於言詞辯論
    終結前亦未聲明異議（見本院卷第119-120頁），並經本院
    於審判期日依法踐行調查證據程序，依前揭說明，自均有證
    據能力。
二、又傳聞法則乃對於被告以外之人於審判外之言詞或書面陳述
    而為之規範。本案判決以下引用之非供述證據，固無刑事訴
    訟法第159 條第1 項規定傳聞法則之適用，然經本院於審理
    時依法踐行調查證據程序，與本案待證事實具有自然之關聯
    性，且無證據證明係公務員違法取得之物，依法均得作為證
    據。　
貳、本院認定犯罪事實之證據、理由及論罪：　　　　
一、訊據被告於原審及本院均坦承：觀護人採尿那段期間，因為
    朋友借住在我家，他們吸食毒品海洛因、甲基安非他命時，
    我都在旁邊一起吸食，詳細日期我已經忘了等語不諱（見原
    審卷第166頁、本院卷第121頁），且被告先後2次經臺灣南
    投地方檢察署觀護人採尿送驗結果，各呈甲基安非他命陽性
    （第1次採尿）、嗎啡及甲基安非他命陽性（第2次採尿）等
    情，亦有臺灣南投地方檢察署施用毒品犯尿液檢體監管紀錄
    表、台灣檢驗科技股份有限公司報告日期108年8月13日報告
    編號UU/2019/00000000號、報告日期108年9月10日報告編號
    UU/2019/00000000號濫用藥物檢驗報告在卷可憑（見他933
    卷第15、16頁，他1093卷第16、17頁），足認被告於上開2
    次採尿前回溯96小時內之不詳時間（不含公權力拘束期間）
    ，各有施用第二級毒品甲基安非他命1次（指第1次採尿）及
    施用第一級毒品海洛因、第二級毒品甲基安非他命各1次（
    指第2次採尿）等犯行，要無疑義。本案事證明確，被告施
    用第一級毒品、第二級毒品等犯行，已堪認定，均應予依法
    論科。
二、論罪部分：
  ㈠核被告就犯罪事實一之㈠所為，係犯毒品危害防制條例第10條
    第2項之施用第二級毒品罪；就犯罪事實一之㈡所為，係犯毒
    品危害防制條例第10條第1項之施用第一級毒品罪、同條例
    第10條第2項之施用第二級毒品罪。被告因施用第一級、第
    二級毒品而持有該等毒品之低度行為，應各為施用之高度行
    為所吸收，不另論罪。又被告所犯之上開3罪間，犯意各別
    ，行為互殊，應予分別論罪。
  ㈡被告前因不能安全駕駛之公共危險、詐欺案件，分別經法院
    判處罪刑，再經裁定定應執行有期徒刑1年1月確定，甫於10
    6年7月24日易科罰金執行完畢等情，有臺灣高等法院被告前
    案紀錄表在卷可參，被告受有期徒刑之執行完畢後，5年以
    內故意再犯本件有期徒刑以上之3罪，均為累犯。
參、關於毒品危害防制條例修正後之程序適用：  
一、查毒品危害防制條例第20條第3項規定，業於109年1月15日
    修正公布，並同條例並增定第35條之1過渡規定，均自109年
    7月15日施行。修正後毒品危害防制條例第20條規定「〈第1
    項未修正〉犯第10條之罪者，檢察官應聲請法院裁定，或少
    年法院（地方法院少年法庭）應先裁定，令被告或少年入勒
    戒處所觀察、勒戒，其期間不得逾2月。〈第2項未修正〉觀察
    、勒戒後，檢察官或少年法院（地方法院少年法庭）依據勒
    戒處所之陳報，認受觀察、勒戒人無繼續施用毒品傾向者，
    應即釋放，並為不起訴之處分或不付審理之裁定；認受觀察
    、勒戒人有繼續施用毒品傾向者，檢察官應聲請法院裁定或
    由少年法院（地方法院少年法庭）裁定令入戒治處所強制戒
    治，其期間為6個月以上，至無繼續強制戒治之必要為止。
    但最長不得逾1年。〈第3項修正為〉依前項規定為觀察、勒戒
    或強制戒治執行完畢釋放後，3年後再犯第10條之罪者，適
    用前2項之規定。」修正後同條例第35條之1第2款規定：「
    本條例中華民國108年12月17日修正之條文施行前犯第10條
    之罪之案件，於修正施行後，依下列規定處理：…審判中之
    案件，由法院或少年法院（地方法院少年法庭）依修正後規
    定處理；依修正後規定應為不起訴處分或不付審理之裁定者
    ，法院或少年法院（地方法院少年法庭）應為免刑之判決或
    不付審理之裁定。」是依修正後上開規定，觀察、勒戒或強
    制戒治執行完畢釋放後，3年後再犯施用第一、二級毒品罪
    者，檢察官應先將被告送勒戒處所觀察、勒戒；觀察、勒戒
    後，檢察官依據勒戒處所之陳報，認受觀察、勒戒人無繼續
    施用毒品傾向者，應即釋放，並為不起訴之處分；就修正施
    行前犯施用第一、二級毒品罪之審判中案件，於修正施行後
    ，法院應依修正後之規定處理，依修正後規定應為不起訴處
    分者，法院應為免刑之判決。查被告係於毒品危害防制條例
    109年7月15日施行前為上開施用毒品犯行，並於施行後之10
    9年9月9日繫屬於本院，有臺灣南投地方法院109年9月8日投
    院明刑辰109訴97字第011797號函（檢送案卷上訴）所蓋本
    院收案日期章戳在卷可參（見本院卷第5頁），揆諸前揭說
    明，本案應依修正後毒品危害防制條例規定之相關程序處理
    。
二、上開109年年7月15日施行之毒品危害防制條例第35條之1第2
    款前段所稱「依修正後規定處理」，就本次再犯第10條之罪
    ，距最近一次觀察、勒戒或強制戒治執行完畢釋放後，已逾
    3年者，法院得視個案情形，就依職權裁定令被告入勒戒處
    所觀察、勒戒，或依刑事訴訟法第303條第1款規定為不受理
    之判決，擇一適用（最高法院109年度台抗大字第1771號裁
    定參照）。被告前因施用毒品案件，經原審法院裁定送觀察
    、勒戒後，認無繼續施用毒品之傾向，於100年11月8日執行
    完畢釋放，有臺灣高等法院被告前案紀錄表在卷可憑。被告
    本案之施用第一級、第二級毒品犯行，距前一次觀察、勒戒
    執行完畢釋放後已逾3年，本院斟酌被告相關前科素行，依
    修正後毒品危害防制條例第20條第3項、第1項、第35條之1
    第2款規定，裁定被告入勒戒處所觀察、勒戒，有本院裁定
    在卷可憑（見本院卷第63-66頁）。嗣被告經送法務部○○○○○
    ○○○附設勒戒處所觀察、勒戒後，在所期間經評估認無繼續
    施用毒品之傾向，業於110年5月4日經釋放出所，有該所檢
    附之被告有無繼續施用毒品傾向證明書及有無繼續施用毒品
    傾向評估標準紀錄表（2021年3月版）及臺灣高等法院在監
    在押全國紀錄表附卷可參（見本院卷第87、101、103頁）。
肆、本院撤銷原判決並改諭知免刑之說明：
    原審以被告施用第一級、第二級毒品之犯行事證明確，予以
    論罪科刑，固非無見。然被告本件施用毒品行為，係其最近
    一次觀察、勒戒完畢釋放3年後再犯，依前揭修正後毒品危
    害防制條例第20條第3項意旨，應回歸適用觀察、勒戒及強
    制戒治之規定，且於觀察、勒戒後，審判中之案件，法院依
    據勒戒處所之陳報，認受觀察、勒戒人無繼續施用毒品傾向
    者，即應為免刑之判決，不得逕予處以刑罰。原判決未及適
    用上開修正後之程序處理，即有未洽。檢察官執此為由提起
    上訴，上訴為有理由，自應由本院將原判決予以撤銷，並就
    被告上開施用第一級毒品（1罪）、第二級毒品（2罪）之犯
    行，均為免刑之諭知如主文第2 項所示。　　
據上論斷，應依刑事訴訟法第369條第1項前段、第364條、第299
條第1項但書，毒品危害防制條例第10條第1項、第2項、第35條
之1第2款（修正後），刑法第11條前段、第47條第1項，判決如
主文。　
本案經檢察官李英霆提起公訴，檢察官黃天儀提起上訴，檢察官
甲○○到庭執行職務。　　
中　　華　　民　　國　　110 　年　　8 　　月　　10　　日
          　刑事第十二庭    審判長法　官  張國忠
　　　　　      　　　　　　　    法　官  陳  葳        
　　　　　　　　      　　　　　  法　官  劉敏芳
以上正本證明與原本無異。
施用第一級毒品部分得上訴；施用第二級毒品部分不得上訴。
如不服本判決應於收受送達後20日內向本院提出上訴書狀，其未
敘述上訴之理由者，並應於提起上訴後20日內向本院補提理由書
（均須按他造當事人之人數附繕本）「切勿逕送上級法院」。

　　　　　　　　　　　       　　 書記官  施耀婷 

中　　華　　民　　國　　110 　年　　8 　　月　　10　　日